臺灣高等法院民事裁定
110年度訴聲字第8號
聲  請  人  富全國際資產管理股份有限公司

法定代理人  陳文展  
訴訟代理人  吳尚昆律師
            葉思慧律師
相  對  人  吳月春  
            鄭中平  
            鴻昇資產管理股份有限公司

法定代理人  翁自清  
共      同
訴訟代理人  陳柏均律師
上列當事人間塗銷所有權移轉登記等事件（本院108年度重上字
第809號），聲請人聲請許可為訴訟繫屬事實之登記，本院裁定
如下：
    主  文
聲請駁回。
    理  由
一、按「訴訟標的基於物權關係，且其權利或標的物之取得、設
    定、喪失或變更，依法應登記者，於事實審言詞辯論終結前
    ，原告得聲請受訴法院以裁定許可為訴訟繫屬事實之登記」
    ，民事訴訟法第254條第5項定有明文。前開規定於第二審程
    序準用之，亦為同法第463條所明定。揆其立法意旨為：「
    現行條文第5項規定旨在藉由將訴訟繫屬事實予以登記之公
    示方法，使第三人知悉訟爭情事，俾阻卻其因信賴登記而善
    意取得，及避免確定判決效力所及之第三人受不測之損害。
    其訴訟標的宜限於基於物權關係者，以免過度影響被告及第
    三人之權益」，是本條意旨乃限於原告本於對標的物之物權
    關係，藉訴訟繫屬事實登記之公示方法，以避免其後因信賴
    物權登記而善意取得，及確定判決效力所及之第三人受不測
    之損害。
二、聲請人聲請意旨略以：伊與相對人間塗銷所有權移轉登記事
    件，現經本院以108年度重上字第809號審理中，伊基於物權
    關係，就取得、設定、喪失或變更依法應登記之系爭土地所
    有權，於事實審言詞辯論終結前，得聲請受訴法院以裁定許
    可為訴訟繫屬事實之登記，為使第三人知悉訟爭情事，以便
    阻卻其因信賴登記而善意取得系爭土地所有權，及避免確定
    判決效力所及之第三人受不測之損害，為此依民事訴訟法第
    254條第5項規定，請准就伊請求塗銷所有權移轉登記之土地
    為訴訟繫屬事實之登記等語。
三、經查，聲請人提起系爭訴訟事件請求相對人就附表所示土地
    塗銷所有權移轉登記，乃表明以民法第244條第1、4項、信
    託法第6條第1項之規定為其請求權基礎，此有聲請人於原審
    所提民事辯論意旨狀在卷可稽（系爭訴訟事件原審卷第524
    頁），其訴訟標的係基於債權關係而為請求，而非物權關係
    ，核與上開規定所定「訴訟標的基於物權關係」之要件不符
    ，聲請人依上開規定聲請為訴訟繫屬事實之登記，自屬不應
    准許。
四、據上論結，本件聲請為無理由，爰裁定如主文。
中　　華　　民　　國　　110 　年　　8 　　月　　16　　日
                  民事第八庭   
                        審判長法  官  陳邦豪
                              法  官  古振暉
                              法  官  湯美玉
正本係照原本作成。
如不服本裁定，應於收受送達後10日內向本院提出抗告狀，並應
繳納抗告費新臺幣１千元。
中　　華　　民　　國　　110 　年　　8 　　月　　16　　日
                              書記官  陳美宜

附表：
項次 鄉鎮市區 地段 小段 地號 地目 面積 (平方公尺) 所有權人 權利範圍 應有部分 依權利範圍計算面積 (平方公尺) 使用分區 公告現值(元/平方公尺) 依權利範圍應有部分計算公告現值(新臺幣 元) 1 ○○區 ○○○段 ○○○小段 000 原 504  鴻昇資產管理股份有限公司 72分之36 252.00 農業區 690 173,880 2 ○○區 ○○○段 ○○○小段 00000 田 121  鴻昇資產管理股份有限公司 2分之1 60.50 農業區 990 59,895 3 ○○區 ○○○段 ○○○小段 00000 道 6  鴻昇資產管理股份有限公司 80分之40 3.00 農業區 990 2,970 4 ○○區 ○○○段 ○○○小段 000 原 77  鴻昇資產管理股份有限公司 80分之40 38.50 農業區 690 26,565 5 ○○區 ○○○段 ○○○小段 000 原 1,667  鴻昇資產管理股份有限公司 80分之40 833.50 農業區 690 575,115 6 ○○區 ○○○段 ○○○小段 00000 原 179  鴻昇資產管理股份有限公司 80分之40 89.50 農業區 690 61,755 7 ○○區 ○○○段 ○○○小段 00000 建 1,254  鴻昇資產管理股份有限公司 72分之10 174.18 農業區 2,000 348,361 8 ○○區 ○○○段 ○○○小段 00000 田 1,043  鴻昇資產管理股份有限公司 6分之3 521.50 一般保護區 520 271,180 9 ○○區 ○○○段 ○○○小段 00000 道 28  鴻昇資產管理股份有限公司 72分之36 14.00 農業區 990 13,860 10 ○○區 ○○○段 ○○○小段 000 田 3,514  鴻昇資產管理股份有限公司 36分之5 488.09 一般保護區 520 253,807 11 ○○區 ○○○段 ○○○小段 000 建 640  鴻昇資產管理股份有限公司 7680分之6160 513.34 一般保護區 1,300 667,347 12 ○○區 ○○○段 ○○○小段 000 建 1,358  鴻昇資產管理股份有限公司 240分之185 1,046.75 一般保護區 1,300 1,360,770 13 ○○區 ○○○段 ○○○小段 000 田 834  鴻昇資產管理股份有限公司 全部 834.00 一般保護區 520 433,680 14 ○○區 ○○○段 ○○○小段 000 田 1,853  鴻昇資產管理股份有限公司 全部 1,853.00 一般保護區 520 963,560 15 ○○區 ○○○段 ○○○小段 000 田 150  鴻昇資產管理股份有限公司 全部 150.00 一般保護區 520 78,000 16 ○○區 ○○○段 ○○○小段 000 建 373  鴻昇資產管理股份有限公司 全部 373.00 一般保護區 1,300 484,900 17 ○○區 ○○○段 ○○○小段 000 建 563  鴻昇資產管理股份有限公司 2分之1 281.50 一般保護區 1,500 422,250 18 ○○區 ○○○段 ○○○小段 000 旱 310  鴻昇資產管理股份有限公司 全部 310.00 一般保護區 520 161,200 19 ○○區 ○○○段 ○○○小段 000 建 1,027  鴻昇資產管理股份有限公司 全部 1,027.00 農業區 2,000 2,054,000 20 ○○區 ○○○段 ○○○小段 000 雜 257  鴻昇資產管理股份有限公司 80分之28 89.95 農業區 990 89,051 21 ○○區 ○○○段 ○○○小段 000 旱 116  鴻昇資產管理股份有限公司 20分之8 46.40 農業區 990 45,936 22 ○○區 ○○○段 ○○○小段 000 田 325  鴻昇資產管理股份有限公司 2分之1 162.50 農業區 990 160,875 23 ○○區 ○○○段 ○○○小段 00000 林 131  鴻昇資產管理股份有限公司 80分之16 26.20 農業區 990 25,938 24 ○○區 ○○○段 ○○○小段 000 田 242  鴻昇資產管理股份有限公司 2分之1 121.00 農業區 990 119,790 25 ○○區 ○○○段 ○○○小段 00000 田 1,349  鴻昇資產管理股份有限公司 2分之1 674.50 農業區 990 667,755 26 ○○區 ○○○段 ○○○小段 000 林 7,021  鴻昇資產管理股份有限公司 80分之25 2,194.06 一般保護區 520 1,140,911 27 ○○區 ○○○段 ○○○小段 000 林 6,222  鴻昇資產管理股份有限公司 全部 6,222.00 一般保護區 520 3,235,440 28 ○○區 ○○○段 ○○○小段 000 林 5,798  鴻昇資產管理股份有限公司 80分之40 2,899.00 一般保護區 520 1,507,480 29 ○○區 ○○○段 ○○○小段 000 林 6,802  鴻昇資產管理股份有限公司 全部 6,802.00 一般保護區 520 3,537,040 30 ○○區 ○○段 ○○小段 000000 林 559  鴻昇資產管理股份有限公司 80分之15 104.81 乙種住宅區 5,900 618,394 31 ○○區 ○○段 ○○小段 000000 林 394  鴻昇資產管理股份有限公司 80分之15 73.88 乙種住宅區 5,900 435,863 合計：19,997,568